臺灣臺南地方法院民事裁定
109年度消債更字第464號
債  務  人  吳薏喬



上列聲請人依消費者債務清理條例聲請更生，本院裁定如下：
    主  文
債務人吳薏喬(原名吳翊綺)自民國一一０年五月十八日十七時起
開始更生程序；並命司法事務官進行本件更生程序。
    理  由
一、聲請意旨略以：聲請人積欠無擔保及無優先權債務約新臺幣
    (下同)1,439,164元，為清理債務，於民國104年向最大債權
    銀行台北富邦商業銀行股份有限公司（下稱富邦銀行）申請
    前置協商，富邦銀行提供分180期，利率0%，每期還款4,643
    元之協商方案，惟因聲請人目前擺攤販售衣服飾品，每月收
    入約25,280元，尚有未成年子女須撫養，扣除扶養費用與聲
    請人生活費用，已無法負擔協商金額，更遑論尚有資產管理
    公司之債務，致協商不成立。又聲請人僅係一般消費者，並
    未從事營業，復未經法院裁定開始清算程序或宣告破產，爰
    提起本件聲請，請准予更生程序清理債務等語。
二、按債務人不能清償債務或有不能清償之虞，且無擔保或無優
    先權之債務總額未逾12,000,000元者，於法院裁定開始清算
    程序或宣告破產前，得向法院聲請更生；法院開始更生程序
    之裁定，應載明其年、月、日、時，並即時發生效力；法院
    裁定開始更生或清算程序後，得命司法事務官進行更生或清
    算程序；必要時，得選任律師、會計師或其他適當之自然人
    或法人一人為監督人或管理人，消費者債務清理條例（下稱
    消債條例）第3條、第42條第1項、第45條第1項、第16條第1
    項分別定有明文。復按債務人對於金融機構負債務者，在聲
    請更生或清算前，應向最大債權金融機構請求協商債務清償
    方案，或向其住、居所地之法院或鄉、鎮、市、區調解委員
    會聲請債務清理之調解，消債條例第151條第1項亦有明定。
三、聲請人為一般消費者，並未從事營業，現積欠無擔保或無優
    先權之債務總額，依據各債權人陳報之債權，合計共約3,38
    2,723元，尚未逾1,200萬元。而聲請人於104年間向最大債
    權銀行富邦銀行申請前置協商，惟協商並未成立等情，業據
    聲請人提出前置協商不成立證明書為證（見本院卷第57頁）
    。從而，聲請人主張其為一般消費者，無擔保或無優先權之
    債務總額未逾1,200萬元，且提起本件更生聲請前，已踐行
    前置調解程序而調解不成立之事實，應堪認定。
四、綜合聲請人之全部收支、財產狀況、債務總額等一切情狀，
    以評估是否不能維持最基本生活條件，而有不能清償債務或
    不能清償之虞之情狀，本院調查及判斷如下：
  ㈠聲請人之收入狀況：
    聲請人主張現擔任擺攤人員販售衣服飾品，每月可得薪資約
    25,280元等語，業據提出收入切結書為證（見本院卷第67頁
    ），此外，查無其他證據資料證明聲請人尚有其主張收入以
    外之所得，是認聲請人每月收入應為25,280元，並以此金額
    作為償債能力之計算基礎。
  ㈡聲請人必要支出狀況：
    按消債條例之立法目的，乃為兼顧債權人、債務人雙方之利
    益，對陷於經濟上困境之消費者，使其透過重建型之更生程
    序或清算型之清算程序清理其債務，藉以妥適調整債務人與
    債權人及其他利害關係人間之權利義務關係，保障債權人獲
    得公平受償，並謀求消費者經濟生活之重建復甦機會。是以
    ，債務人為使其有經濟復甦更生之機會，自應以誠實及信用
    之原則面對自己之債務，積極勉力謀求更生償債方案，除應
    積極開源努力勤奮工作以增加收入償還債務外，尚須節流儉
    樸其生活需求而適當控制其支出，以達成勉力履行債務，並
    應依一般生活所需及合理範圍予以計算消費支出，方屬合理
    ，因之消債條例第64條之2第1項明定：「債務人必要生活費
    用，以最近一年衛生福利部或直轄市政府所公告當地區每人
    每月最低生活費一點二倍定之」。又臺南市政府所公告110
    年度臺南市最低生活費每人每月為13,304元，從而聲請人每
    月必要生活費用應以15,965元【計算式：13,304×1.2＝15,96
    5】為定，逾此範圍即不予計入。消債條例施行細則第21之1
    條第3項另規定：「債務人聲請更生或清算時所提財產及收
    入狀況說明書，其表明每月必要支出之數額，與消債條例第
    64條之2第1項、第2項規定之認定標準相符者，毋庸記載原
    因、種類及提出證明文件。」債務人陳報其個人每月必要生
    活費用額為14,866元，未逾上開生活費標準核算之數額，雖
    未提出證明文件，依上開說明，應為可採。
  ㈢聲請人撫養費之支出：
　　聲請人主張未成年子女王○鈞之撫養費每月7,433元，未逾14
    ,866元之半數(聲請人與配偶共同扶養子女)，是可認聲請人
    每月撫養未成年子女王○鈞之撫養費應為7,433元。
　㈣基上，聲請人每月收入25,280元，扣除其每月個人必要支出1
    4,866元與扶養費用7,433元後，僅餘2,981元，顯然不足以
    清償富邦銀行於本件債務清理之調解時，為自己銀行所提出
    分180期，0利率，每月清償4,643元之清償方案，遑論清償
    其積欠其他債權人之債務，是聲請人確有不能清償債務之情
    形。準此，聲請人主張有不能清償債務之情形等語，應堪信
    為實在。
五、綜上所述，聲請人係一般消費者，積欠無擔保或無優先權之
    債務在12,000,000元以下，其曾向本院聲請債務清理之調解
    ，請求與最大債權金融機構協商債務清償方案，惟調解不成
    立。又聲請人之收入扣除必要支出後，已達不能清償債務之
    程度，且其未經法院裁定開始清算程序或宣告破產，復查無
    消債條例第6條第3項、第8條或第46條各款所定駁回更生聲
    請之事由存在，則聲請人聲請更生，應屬有據，爰裁定如主
    文所示。
中　　華　　民　　國　　110 　年　　5 　　月　　18　　日
                      民事第四庭  法  官  葉淑儀
以上正本證明與原本無異。
本件不得抗告。
本裁定已於民國110年5月18日17時公告。
中　　華　　民　　國　　110 　年　　5 　　月　　18　　日
                                  書記官  許榮成